【裁判字號】    96,訴,3055
【裁判日期】    970118
【裁判案由】    殺人未遂等
【裁判全文】
臺灣高雄地方法院刑事判決              96年度訴字第3055號
公  訴  人  臺灣高雄地方法院檢察署檢察官
被      告  甲○○
選任辯護人  郭清寶律師
            鍾夢賢律師
被      告  乙○○
選任辯護人  單文程律師
上列被告因殺人未遂等案件，經檢察官提起公訴（96年度偵字第
16810 號），本院判決如下：
    主  文
甲○○共同犯剝奪他人行動自由罪，處有期徒刑壹年陸月。又未
經許可，共同持有可發射金屬或子彈具有殺傷力之改造手槍，處
有期徒刑參年陸月，併科罰金新臺幣參拾萬元，罰金如易服勞役
，以新臺幣壹仟元折算壹日，扣案改造手槍壹支（含彈匣壹個，
槍枝管制編號0000000000號）、子彈參顆，均沒收。
應執行有期徒刑肆年拾月，併科罰金新臺幣參拾萬元，罰金如易
服勞役，以新臺幣壹仟元折算壹日，扣案改造手槍壹支（含彈匣
壹個，槍枝管制編號0000000000號）、子彈參顆，均
沒收。
乙○○共同犯剝奪他人行動自由罪，處有期徒刑捌月。又未經許
可，共同持有可發射金屬或子彈具有殺傷力之改造手槍，處有期
徒刑參年貳月，併科罰金新臺幣拾伍萬元，罰金如易服勞役，以
新臺幣壹仟元折算壹日，扣案改造手槍壹支（含彈匣壹個，槍枝
管制編號0000000000號）、子彈參顆，均沒收。應執
行有期徒刑參年捌月，併科罰金新臺幣拾伍萬元，罰金如易服勞
役，以新臺幣壹仟元折算壹日，扣案改造手槍壹支（含彈匣壹個
，槍枝管制編號0000000000號）、子彈參顆，均沒收
。
甲○○、乙○○被訴共同殺人未遂部份均無罪。
    事  實
一、甲○○與丁○○原係男女朋友，甲○○不滿丁○○與其分手
    ，民國96年6 月6 日14、15時許，甲○○發現丁○○所有之
    車牌號碼5185-QR 自用小客車停放於高雄市三民區○○○路
    與明誠二路路口之「大樂停車場」，旋即以電話通知乙○○
    ，並藉口要處理債務問題而囑其攜帶槍枝、子彈到該停車場
    。乙○○乃於同日16時許攜帶換裝土造金屬槍管、滑套而成
    ，可供擊發適用子彈使用，具有殺傷力之仿BERETTA 廠半自
    動改造手槍1 支（含彈匣1 個，槍枝管制編號0000000000號
    ）及具有殺傷力之口徑9mm 制式子彈10顆，交予甲○○。嗣
    同日16時45分許，丁○○至該停車場駕駛上開車輛準備離去
    時，乙○○、甲○○竟共同基於妨害自由之犯意聯絡，由乙○○上前質問丁○○是否認識甲○○，甲○○即趁隙打開該
    車輛右後車門進入後座，乙○○亦進入該車輛後座後，甲○○隨即以上開改造手槍抵住丁○○頭部，要丁○○打開駕駛
    座車門，乙○○即自後座下車，並趨前將駕駛座上之丁○○
    強推到該車輛右前座，且自己進入駕駛座駕駛該車輛，甲○○再將丁○○強拉到後座，向丁○○恫稱「要讓你死」，並
    持上開改造手槍抵住丁○○之心臟，以此方式妨害丁○○自
    由，並由乙○○將該車輛駛往高雄縣仁武鄉空曠處，惟行經
    高雄市○○區○○街左轉至鼎力路197 巷巷口時（即鼎金派
    出所對面），甲○○與丁○○因在車內發生爭執及拉扯，致
    甲○○所持上開改造手槍擊發子彈1 發，拉扯過程中丁○○
    並受有嘴角流血之傷害（涉嫌殺人未遂部份另為無罪判決，
    詳後述），嗣甲○○與丁○○持續拉扯時，為巡邏員警發現
    攔截，並查獲上開車輛內已擊發之彈殼1 發、上開具有殺傷
    力之改造手槍1 支及口徑9mm 制式子彈9 顆。
二、案經丁○○訴由高雄市政府警察局三民第二分局報請臺灣高
    雄地方法院檢察署檢察官偵查起訴。
    理  由
甲、程序部分
壹、告訴人丁○○及共同被告乙○○於警詢時之供述：
一、按被告以外之人（包括證人、鑑定人、告訴人、被害人及共
    同被告等）於檢察事務官、司法警察官或司法警察調查中所
    為之陳述，與審判中不符時，其先前之陳述具有較可信之特
    別情況，且為證明犯罪事實存否所必要者，得為證據，刑事
    訴訟法第159 條之2 定有明文。依上開規定，被告以外之人
    於審判外之陳述例外地具有證據能力之要件為：(一)被告以外
    之人於檢察事務官、司法警察官或司法警察調查中所為之陳
    述。(二)該陳述與審判中之陳述不符，而所謂「前後陳述不符
    」之要件，應就前後階段之陳述進行整體判斷，以決定其間
    是否具有實質性差異，惟無須針對全部陳述作比較，陳述之
    一部分有不符，亦屬之。(三)該陳述具有較可信之特別情況。
    (四)該陳述須為證明犯罪事實存否所必要。
二、丁○○、乙○○於警詢時之供述符合上開(一)(二)之要件，且其
    供述之內容，亦為證明本件犯罪事實存否所必要，而上開所
    謂的「較可信之特別情況」應係指先前陳述之背景具有特別
    情況，而使其較審判中之陳述為可信時，即例外地賦予證據
    能力。至於先前陳述之背景是否具有特別情況，則需斟酌個
    案不同之情形具體認定之。本院認應依據陳述人於警詢及本
    院審理所為陳述時之「外部情況」，即須依據陳述人之觀察
    、記憶、表達是否正確，及陳述人有無虛偽陳述之動機而加
    以綜合決定陳述人於警詢或本院審理所為陳述何者較具有可
    信性決定之。據此，本院審酌：丁○○、乙○○係於案發之
    96年6 月6 日當晚立即製作筆錄，其等2 人之警詢筆錄內容
    所呈顯之表達尚屬明晰，又於警詢中陳述距事發時間較相近
    ，記憶應較為清晰，復因案發後即接受調查，較無機會受其
    他被告或利害關係人之影響，而有虛捏其詞之時間，又並無
    證據足認其等2 人有遭到強暴、脅迫、詐欺或其他不正方法
    之對待之情形，致影響其陳述之任意性，應認具有較可信之
    特別情況，且為證明犯罪事實存否所必要，故其等於警詢中
    之供述具有證據能力。
貳、共同被告甲○○於警詢時之供述：
一、倘證人於檢察事務官、司法警察（官）調查中為陳述，惟至
    審判中證人拒絕證言而有法律上理由時，雖不符合刑事訴訟
    法第159 條之3 第4 款之「到庭後無正當理由拒絕陳述」，
    惟對於該證人於審判中之拒絕證言之情形，足認為可以作為
    彈劾該證人拒絕證言之原因者，應可認為仍屬刑事訴訟法第
    159 條之2 所稱之「不符」之情形，而其先前陳述具有特別
    可信之情況時，應仍可例外認其具有證據能力（臺灣高等法
    院96年度上訴字第2644號判決參照）。
二、甲○○為共同被告，依刑事訴訟法第181 條規定：「證人恐
    因陳述致自己或與其有前條第一項關係之人受刑事追訴或處
    罰者，得拒絕證言」，屬依法得拒絕證言者，其於本院審理
    時亦已拒絕證言（見審理卷(一)第215 頁），而其於警詢中之
    陳述，已就本案發生之經過為詳細供述，該陳述詳細而完整
    ，距離案發時間較近，且係查獲當日所為之證述，受外界干
    擾之因素較少，較少考量其陳述對於本身或其他被告之利害
    關係，應認其前開陳述，具有較可信之特別情況，且具有證
    明犯罪事實之必要性，依刑事訴訟法第159 條之2 之規定，
    應有證據能力。
參、丁○○、甲○○、乙○○、丙○○及戊○○於偵查中之供述
：
一、按被告以外之人於偵查中向檢察官所為之陳述，除顯有不可
    信之情況者外，得為證據，刑事訴訟法第159 條之1 第2 項
    定有明文。所謂不可信情況，法院應審酌被告以外之人於陳
    述時之外在環境及情況，例如：陳述時之心理狀況、有無受
    到外力干擾等，以為判斷之依據。
二、丁○○、甲○○、乙○○、丙○○及戊○○於檢察官偵訊時
    ，係以證人之身分而陳述，經告以具結義務及偽證處罰後，
    於命證人朗讀結文後具結，有證人結文5 紙存卷足參（偵卷
    第44頁至第46頁、第55頁、第79頁）；其等係於負擔偽證罪
    之處罰心理下證述，以具結擔保其供述之真實性，又無受其
    他不當外力干擾之情形，並無遭違法取供情事，又查無證據
    足認其上開偵查中之證述，有何其他顯不可信之情況，依刑
    事訴訟法第159 條之1 第2 項規定，其等5 人在偵查中經具
    結之證言，有證據能力。肆、照片14張（警卷第26頁至第33
    頁）乃係機械拍攝之情況並藉書面方式加以留存、呈現者，
    並不存在人對現實情狀知覺、記憶、表述等錯誤，復欠缺故
    為虛枉之疑慮，故照片之性質非屬供述證據，而無傳聞法則
    之適用，應有證據能力。
肆、扣案之改造手槍1 支、口徑9mm 制式子彈9 顆及彈殼1 發有
    證據能力：
一、按司法警察逮捕被告、犯罪嫌疑人時，雖無搜索票，得逕行
    搜索其身體、隨身攜帶之物件、所使用之交通工具及其立即
    可觸及之處所，刑事訴訟法第130 條定有明文。
二、證人丙○○證稱：當天我與戊○○接到通報說在大樂停車場
    有1 女子被挾持，我們剛好在週邊巡邏，發現該車在鼎力路
    行駛，我們就尾隨，並在鼎力路125 號即鼎金派出所對面攔
    下該車，乙○○就下車，我們叫他不要動，並發現甲○○與
    丁○○在搶槍，我就把車門打開並奪下槍，後來鼎山派出所
    的員警於該車輛內查到1 發擊發的彈殼等語（偵卷第41頁，
    審理卷(二)第16頁至第20頁）；證人戊○○證稱：我與丙○○
    接到通報說有1 女子被挾持，後來發現該車輛正在鼎力路行
    駛，我們在鼎金派出所對面攔下該車，乙○○下車時高舉雙
    手並主動表示與本案無關，我就叫他不要動，丙○○去抓甲○○，我們將被告2 人帶回派出所，其他支援的同仁就在現
    場查看，發現扣案的彈殼，彈殼雖不是我查獲的，但是我可
    以確定是在該車的後座查獲的等語（偵卷第42頁，審理卷(二)
    第12頁至第14頁），則警方係於逮捕犯罪嫌疑人時，隨即搜
    索其使用之車輛，而查獲彈殼1 發，辯護人稱扣案之彈殼1
    發係違反法律程序取得之證據，似有誤會；縱認警方此舉有
    違刑事訴訟法相關規定，但依刑事訴訟法第158 條之4 規定
    ，審酌人權保障及公共利益之均衡維護，亦應認扣案之改造
    手槍1 支、口徑9mm 制式子彈9 顆及彈殼1 發，係承辦員警
    依法定程序取得，應均得作為本案之證據。
伍、本判決所引用之其餘證據資料（詳後引證據），其中傳聞證
    據部分，縱無刑事訴訟法第159 條之1 至第159 條之4 或其
    他規定之傳聞證據例外情形，亦因被告、辯護人、檢察官或
    同意可作為證據使用，或未聲明異議，依刑事訴訟法第159
    條之5 第1 項、第2 項之規定，本院審酌該證據作成之情況
    ，認為適當，應得為證據。至本判決未引用之證據，既未經
    援引為認定犯罪事實之基礎，爰不逐一論述該等證據之證據
    能力，附此敘明。
乙、實體部份
壹、有罪部份：
一、訊據被告甲○○坦承持有槍枝、子彈乙節，惟否認有何共同
    妨害自由之犯行，辯稱：伊見丁○○所有之該車輛停放於大
    樂停車場，因想要與丁○○溝通感情的事情，即打電話向乙○○陳稱要談債務問題，叫乙○○攜帶槍枝、子彈來該停車
    場，伊與丁○○本來就認識，所以坐上該車輛，沒有強押丁○○，亦未以槍枝抵住丁○○，係丁○○見其拿出槍枝情緒
    激動，2 人發生拉扯，該槍枝才擊發1 發子彈云云；辯護人
    則以：丁○○與甲○○本來就認識，曾有同居之親密的關係
    ，丁○○並未拒絕甲○○進入車內，如果丁○○不願意談判
    ，自可以加速離開或棄車逃亡，所以本件應無妨害自由之行
    為等語為甲○○辯護。被告乙○○則否認上開犯行，並辯稱
    ：當天14時許，甲○○打電話通知伊到大樂停車場等丁○○
    ，16時許丁○○到停車場開車，伊與甲○○分別打開車子的
    左右後車門，伊問丁○○是否認識甲○○，丁○○說她不認
    識，甲○○就進入該車後座，突然從腰際拔出壹把手槍，並
    叫伊坐到駕駛座開車，伊就請丁○○坐到右前座，丁○○自
    己先坐到駕駛座右前座，待伊到駕駛座後，丁○○再坐到後
    座，坐在被告甲○○的腳上，伊沒有推丁○○，沒有共同妨
    害丁○○之自由，亦沒有提供上開槍枝、子彈給甲○○云云
    ；辯護人則以：乙○○打開車門時，有詢問丁○○是否認識
    甲○○，又丁○○均未向乙○○表示反對的意思，則乙○○
    主觀上認為丁○○同意其上車，並無妨害自由的意思等語為
    乙○○辯護。經查：
  (一)被訴持有槍枝、子彈部份：
  1.甲○○對於未經許可持有上開改造手槍1 支及具有殺傷力之
    口徑9mm 制式子彈10顆（1 顆已擊發）之事實，業據其坦承
    不諱，並有扣案之槍枝、子彈為證，而扣案槍枝經鑑定係改
    造手槍，由仿BERETTA 廠半自動手槍製造之槍枝，換裝土造
    金屬槍管、滑套而成，可供擊發適用子彈使用，具有殺傷力
    ；子彈9 顆均係口徑9mm 制式子彈，具有殺傷力等情，有內
    政部警政署刑事警察局96年8 月2 日刑鑑字第0960093790號
    槍彈鑑定書（偵卷第82頁）在卷可憑。甲○○未經許可，持
    有具殺傷力之槍枝、子彈之犯行，應可認定。
  2.上開槍枝、子彈係由乙○○攜帶至大樂停車場之事實，業據
    甲○○證稱：扣案槍枝、子彈是乙○○的，96年6 月6 日16
    時許我打電話給乙○○，向他陳稱要處理債務問題，乙○○
    就攜帶該槍枝、子彈到大樂停車場交給我，當時槍枝是以類
    似裝皇家禮砲之布製袋子裝著，彈匣己裝在槍枝內，我將槍
    枝放置我所攜帶之黑色旅行袋內等語明確（警卷第3 頁、第
    5 頁，偵卷第52頁），甲○○與乙○○素為友人，並無仇隙
    ，且當日係因自己私事而請乙○○到場幫忙，而甲○○所為
    上開供述，使己身亦無法解免非法持有具殺傷力之改造手槍
    、子彈之重罪，衡情自無虛構案情誣陷乙○○之必要，所證
    自堪採信。另甲○○雖曾於偵查中陳稱：扣案之槍枝、子彈
    是伊於案發前1 半月在仁武工地施工時挖到的，為伊所有，
    警詢時因緊張才說是乙○○帶到停車場云云（偵卷第5 頁）
    ，惟此部分嗣據其稱：內勤檢察官訊問時，伊認為不關乙○○的事，才想一肩扛下等語（偵卷第53頁），故此部分難為
    乙○○有利之證明，併此敘明。
  3.依上，乙○○所辯上開槍枝、子彈係甲○○自己攜帶至停車
    場乙節，顯係卸責之詞，不足憑採。
  (二)被訴妨害自由部份：
  1.丁○○證稱：我與甲○○原是有親密關係的同居男女朋友關
    係，96年6 月6 日16時45分許，我要開車離去大樂停車場時
    ，乙○○打開車門問我認不認識甲○○，甲○○隨即打開車
    門上車，我本來在駕駛座，甲○○從其所攜帶黑色袋子中拿
    出槍枝，持槍抵著我的頭部，叫我打開駕駛座車門讓乙○○
    進入車內駕車，乙○○就把我推到副駕駛座，甲○○再把我
    拉到後座，當時我因頭部遭槍挾持所以就乖乖遵照他，甲○○拉我到後座後，左手勾著我的左肩，右手持槍抵著我的心
    臟說「要讓你死」，我說不要，就分開何必這樣。槍口有接
    觸到我的後腦及心臟部位，力量不大但抵著。後來我全力與
    甲○○搶槍，槍枝撞到我的嘴唇，我的手、腳、嘴角有受傷
    ，那些傷勢是在搶槍，抓槍管時受傷的等語（警卷第12頁，
    偵卷第40頁，審理卷(一)第219 頁至第225 頁）；乙○○於警
    詢時證稱：甲○○在車上持該槍枝抵住丁○○胸前，限制丁○○行動等語（警卷第9 頁），復於偵訊及本院審理時均證
    稱：甲○○上車後即持手槍指著丁○○的肚子，限制丁○○
    行動等語（偵卷第77頁，審理卷(一)第208 頁、第211 頁、第
    213 頁），雖其陳述甲○○持槍抵著丁○○的部位前後有異
    ，然其於本院審理時就此證稱：當時我在開車，我是轉頭過
    去看等語（審理卷(一)第211 頁），則其就甲○○持槍抵住丁○○部位之細節陳述雖有出入，然甲○○持槍枝抵住丁○○
    乙節則堪認定；證人戊○○證稱：當天17時許，我和丙○○
    依據110 通報說有1 女子被挾持，要攔檢1 輛黑色BMW 的車
    子，後來發現該車輛正在鼎力路行駛，我們在鼎金派出所對
    面攔下該車，攔檢時乙○○下車，說他不知發生什麼事，丙○○已經先下車，我叫乙○○在那邊等，並從BMW 車輛的車
    前走到該車右後方，在丙○○後方警戒，我聽到車上有女聲
    尖叫的聲音，甲○○、丁○○、丙○○的手重疊握著槍枝，
    我們將被告2 人帶回派出所，其他支援的同仁就在現場查看
    ，發現扣案的彈殼，我可以確定彈殼是在該車的後座查獲的
    等語（偵卷第42頁，審理卷(二)第8 頁至第14頁），證人丙○○證稱：當天我與戊○○接到通報說在大樂停車場有1 女子
    被挾持，我們剛好在週邊巡邏，發現該車在鼎力路行駛，我
    們就尾隨，並在鼎力路125 號即鼎金派出所對面攔下該車，
    乙○○就下車，我們叫他不要動，並發現甲○○持槍，我就
    把車門打開並奪下槍，後來鼎山派出所的員警於該車輛內查
    到1 發擊發的彈殼等語（偵卷第41頁，審理卷(二)第16頁至第
    25頁）。此外，復有扣案手槍1 支及彈殼1 發為證，則丁○○遭剝奪行動自由之事實，堪予認定。
  2.甲○○雖以前揭情詞置辯，然其與丁○○因感情生變，丁○○並拒接電話在前，業據甲○○自承在卷（審理卷(二)第202
    頁），丁○○突遭被告2 人在停車場等候談判，衡情應無自
    願單獨1 人與被告2 人在車上談判之理，且丁○○若係自願
    讓被告2 人上車，並同意在該車上談判，甲○○何需一上車
    即持槍抵住丁○○，而丁○○亦可自駕駛座從容下車，與乙○○交換位置，由乙○○駕車即可，又何須自駕駛座爬到副
    駕駛座，再到後座之理，是甲○○所辯，顯係卸責之詞，自
    不足採。
  3.又共犯共同實施犯罪行為，在合同意思範圍內，相互利用他
    人之行為，以達其犯罪之目的，原不必每一階段均參與，只
    須分擔犯罪行為之一部，即應對於全部所發生之結果共同負
    責；又共同正犯之意思聯絡，不限於事前有所謀議，於行為
    當時，基於相互之認識，以共同犯罪之意思參與者，亦無礙
    於共同正犯之成立，且其表示之方法，亦不以明示通謀為必
    要，即相互間有默示之合致，亦無不可（最高法院73年臺上
    字第2364號判例意旨、91年度臺上字第5849號判決意旨參照
    ）。乙○○雖以前揭情詞置辯，然其自承：甲○○一上車我
    就發現有槍，甲○○並持槍比著丁○○，當時我坐在左後座
    ，甲○○叫我換到駕駛座開車，叫我把車開到高雄縣仁武鄉
    空曠的山區，丁○○一直叫我把甲○○的槍搶下來等語（審
    理卷(一)第208 頁），且丁○○亦證稱：甲○○一直叫乙○○
    開快一點到山上，我說不要，乙○○說你不要講那麼多閉嘴
    等語（偵卷第40頁），則其既已見甲○○持槍抵住丁○○，
    卻仍依甲○○指示將丁○○推往副駕駛座，而進入該車駕駛
    座開車，足徵其就本件妨害自由之犯行，自有其分工，顯見
    其等均相互利用他人之行為，以達剝奪被害人自由之目的，
    是乙○○前開所辯，亦不足採。
  (三)本件事證明確，被告2人犯行均堪認定，應予依法論科。
二、論罪科刑部份
  (一)按持有槍枝罪，其持有之繼續為行為之繼續，而非狀態之繼
    續，亦即一經意圖犯罪而持有槍枝，該罪雖告成立，但其完
    結，須繼續至持有行為終了之時為止。又所謂持有，並非必
    需親自持有，如以共同犯罪之意思，事先有犯意之合致，而
    由其中一部分人實施犯罪行為，即有共同犯罪之存在（最高
    法院79年台非字第264 號判決參照），又共同正犯之意思聯
    絡，不限於事前有所謀議，於行為當時，基於相互之認識，
    以共同犯罪之意思參與者，亦無礙於共同正犯之成立，且其
    表示之方法，亦不以明示通謀為必要，即相互間有默示之合
    致，亦無不可（最高法院73年臺上字第2364號判例意旨、91
    年度臺上字第5849號判決意旨參照）。乙○○攜帶扣案槍枝
    、子彈至大樂停車場後，雖將之交付予甲○○，然其係用以
    與甲○○共同為妨害自由犯行，業如上述，則難認主觀上有
    出借而嗣將請求返還之意思，應受共同犯罪之評價，難謂其
    持有之行為已經終了，故乙○○關於子彈部份之犯行應係觸
    犯槍砲彈藥刀械管制條例第12條第4 項之未經許可，持有子
    彈罪，公訴意旨認乙○○關於子彈部份係涉犯槍砲彈藥刀械
    管制條例第12條第3 項、第2 項之意圖供自己或他人犯罪之
    用而出借子彈罪嫌，容有誤會，惟其基本事實同一，本院自
    得變更起訴法條予以審理。
  (二)又公訴意旨所犯法條部分記載被告2 人關於槍枝部分，係犯
    槍砲彈藥刀械管制條例第8 條第3 項意圖供犯罪之用，未經
    許可，持有其他可發射子彈具有殺傷力之改造玩具手槍罪，
    惟槍砲彈藥刀械管制條例第8 條第3 項之罪限於意圖供自己
    或他人犯罪之用，而犯同條例第8 條第1 項、第2 項之罪者
    ，即未經許可，製造、販賣、運輸、轉讓、出租或出借鋼筆
    槍、瓦斯槍、麻醉槍、獵槍、空氣槍或同條例第4 條第1 項
    第1 款所定其他可發射金屬或子彈具有殺傷力之各式槍砲，
    故意圖供自己或他人犯罪之用，未經許可，持有其他可發射
    子彈具有殺傷力之改造玩具手槍，尚難以槍砲彈藥刀械管制
    條例第8 條第3 項相繩，公訴意旨所犯法條關於此部分記載
    應係誤載，併此敘明。
  (三)次按私行拘禁或以其他非法方法剝奪人之行動自由，仍不外
    以強暴、脅迫為手段，如其目的在使人行無義務之事，或妨
    害人行使權利，則此項使人行無義務之事，或妨害人行使權
    利，應為剝奪人行動自由之高度行為所吸收，逕依刑法第30
    2 條第1 項論罪，又在剝奪人之行動自由中，如並有恐嚇危
    害安全行為，自屬包含於妨害行動自由之同一意念之中，而
    視為剝奪行動自由之部分行為，不發生所謂低度之恐嚇危害
    安全罪，為高度之剝奪行動自由罪所吸收之問題（最高法院
    82年度台上字第2554號判決意旨參照）。甲○○自承，伊與
    丁○○有感情及公司股權上之糾紛，伊找丁○○溝通，丁○○一直不接電話，為了讓丁○○害怕，所以才叫乙○○帶槍
    、彈到該停車場等語（審理卷(一)第14頁），丁○○雖亦證稱
    ：伊遭甲○○強拉至後座時，甲○○曾向其稱「要讓你死」
    等語，然此係被告2 人於剝奪丁○○行動自由中所為恐嚇行
    為，應視為剝奪行動自由之部分行為，不發生低度之恐嚇危
    害安全罪。
  (四)末按以強暴之方法剝奪人之行動自由時，若無傷害之故意，
    而於實施強暴行為之過程中，致被害人受有傷害，乃實施強
    暴之當然結果，不另論傷害罪。若行為人另具有傷害故意，
    且發生傷害結果，始應成立傷害罪名（最高法院94年度臺上
    字第4781號判決意旨參照），本件丁○○雖稱受有嘴角流血
    之傷害，然依其於警詢中證稱：伊嘴唇所受傷害是與甲○○
    搶槍所造成（警卷第12頁），客觀上係實施強暴之當然結果
    ，難認係甲○○故意所造成，應不另論傷害罪。
  (五)核被告2 人所為，係犯槍砲彈藥刀械管制條例第8 條第4 項
    （起訴書誤載為第8 條第3 項，業如上述）未經許可持有可
    發射金屬或子彈具有殺傷力之改造手槍罪、同條例第12條第
    4 項之未經許可持有子彈罪及刑法第302 條第1 項之剝奪他
    人行動自由罪。被告2 人同時持有手槍及子彈，係以一行為
    觸犯二罪名，為想像競合犯，應依刑法第55條之規定，從一
    重論以槍砲彈藥刀械管制條例第8 條第4 項未經許可持有可
    發射金屬或子彈具有殺傷力之改造手槍罪。被告2 人所犯未
    經許可持有可發射金屬或子彈具有殺傷力之改造手槍罪及刑
    法第302 條第1 項之剝奪他人行動自由罪，犯意各別，行為
    互殊，應分論併罰。被告2 人就上揭犯行，有犯意聯絡及行
    為分擔，均為共同正犯。爰審酌被告2 人未經許可持有具殺
    傷力之改造手槍1 支、子彈10顆，嗣又持槍妨害告訴人自由
    ，危害社會治安情節不輕，本件肇因於甲○○與告訴人之感
    情糾紛，甲○○犯後坦承持有槍枝、子彈之犯行，惟否認妨
    害自由犯行；乙○○否認全部犯行，均難認犯後態度良好，
    亦難見悔意，惟念其等前均未曾受任何罪刑之宣告，素行尚
    佳等一切情狀，分別量處如主文所示之刑及併科如主文所示
    之罰金，諭知罰金易服勞役之折算標準，並定其應執行刑。
    本件扣案具殺傷力之槍枝、子彈係違禁物，應依刑法第38條
    第1 項第1 款之規定，就改造手槍1 支（含彈匣1 個，槍枝
    管制編號0000000000號）、子彈3 顆（原為10顆，擊發1 顆
    ，鑑定時試射6 顆，剩餘3 顆），應予宣告沒收。至已擊發
    及試射之子彈7 顆，因已擊發而不具殺傷力，非屬違禁物，
    爰不另為沒收之諭知。
貳、無罪部份（被訴殺人未遂部份）：
一、公訴意旨另以：甲○○與丁○○在上開車輛內發生爭執，甲○○持槍準備向丁○○擊發子彈，丁○○見狀即以手腳掙扎
    推開甲○○，致甲○○持上開改造手槍擊發子彈1 發未射中
    丁○○，丁○○於抵抗過程中受有嘴角流血之傷害，甲○○
    準備欲向丁○○擊發第2 發子彈時，為巡邏員警發現，丁○○因而倖免於死。因認被告2 人均涉有刑法第271 條第2 項
    、第1 項之殺人未遂罪等語。
二、按犯罪事實應依證據認定之，無證據不得認定犯罪事實；又
    不能證明被告犯罪者，應諭知無罪之判決，刑事訴訟法第15
    4 條第2 項、第301 條第1 項分別定有明文。而刑事訴訟法
    上所謂認定犯罪事實之證據，係指足以認定被告確有犯罪行
    為之積極證據而言，該項證據自須適合於被告犯罪事實之認
    定，始得採為斷罪資料。如未能發現相當證據，或證據不足
    以證明，自不能以推測或擬制之方法，以為裁判之基礎。又
    刑事訴訟上證明之資料，無論其為直接或間接證據，均須達
    於通常一般之人均不致有所懷疑，而得確信其為真實之程度
    ，始得據為有罪之認定，若其關於被告是否犯罪之證明未能
    達此程度，而有合理性懷疑之存在，致使無從形成有罪之確
    信，根據「罪證有疑，利於被告」之證據法則，即不得遽為
    不利被告之認定（最高法院29年度上字第3105號、40年臺上
    字第86號、76年臺上字第4986號判例參照）。
三、又按殺人罪與傷害罪之區別，應以有無殺人故意為斷，即行
    為人於下手時有無決意取被害人生命為準，至於被害人受傷
    處是否致命部位，及傷痕多寡、輕重為何等，僅得供審判者
    心證之參考，究不能據為絕對之標準；行為人於行為當時，
    主觀上是否有殺人之故意，除應斟酌其使用之兇器種類、攻
    擊之部位、行為時之態度、表示外，尚應深入觀察行為人與
    被害人之關係、衝突之起因、行為當時所受之刺激、下手力
    量之輕重，被害人受傷之情形及行為人事後之態度等各項因
    素綜合予以研析，殊不能僅以口頭之詞語，遽認其必有殺人
    之犯意（最高法院20年非字第104 號判例、78年台上字第
    5216 號判決意旨參照）。
四、公訴人認被告2 人涉犯刑法第271 條第2 項、第1 項殺人未
    遂罪嫌，無非係以丁○○、丙○○即戊○○之證述、扣案改
    造手槍及子彈等為其論罪依據。訊據被告2 人均堅詞否認有
    何殺人犯意，甲○○辯稱：伊因要與丁○○商談感情問題，
    才拿槍恐嚇丁○○，希望他能回心轉意，不料與丁○○拉扯
    之間擊發子彈1 發，並無殺人之故意等語；乙○○辯稱：不
    知甲○○與丁○○間之糾紛，伊只是開車等語。經查：
  (一)甲○○於96年6 月6 日16時許，與乙○○於「大樂停車場」
    內見面，其等2 人與丁○○於該車輛上時，甲○○所持上開
    改造手槍擊發子彈1 發，嗣甲○○與丁○○持續拉扯時，為
    巡邏員警發現之事實，業據被告2 人坦承不諱，核與證人丁○○指述情節大致相符，然本件應審究者為：甲○○是否基
    於殺人犯意持槍朝丁○○射擊？
  (二)證人丁○○雖於警詢、偵訊時證稱：甲○○拉我到車子後座
    後，用左手勾著我的肩，以右手持槍抵著我的心臟說「要給
    妳死」，我看到他把手伸到扳機內準備要開槍，我就用手及
    腳把他推開，子彈擊出1 發，但沒有打中我，直接打在車內
    ，隨後甲○○又拉滑套要開第2 槍，我便全力與他搶槍，該
    槍就撞到我嘴唇，他把槍指著我心臟準備再開第2 槍，警方
    就到達現場把甲○○、乙○○制伏云云（警卷第12頁，偵卷
    第40頁），然被告持槍固可能致生相當危害。但被告是否基
    於殺人犯意「持槍」，仍應綜合全部卷證，始能判斷，自不
    得以丁○○證稱，甲○○有稱「要給妳死」即認其等具有殺
    人犯意。經查：
   1.丁○○於本院審理時經與被告2 人隔離訊問後結證稱：甲○○持槍先抵著我的後腦部，之後再指我的心臟，槍口有
     接觸到我的後腦及心臟，力量不大，但是抵著，沒有看到
     甲○○拉滑套等語（審理卷(一)第218 頁），倘甲○○確有
     殺人之犯意，其以左手勾著丁○○肩膀，右手持槍抵著丁○○的心臟時，大可逕朝丁○○射擊，且本件案發時間為
     16時許之白日，地點係在人潮往來之街道，苟甲○○欲持
     槍殺害丁○○，斷無在上揭時、地逞兇之理，此由丁○○
     及乙○○均證稱，甲○○在車上囑乙○○將該車輛開往山
     上（偵卷第40頁、第77頁）即可窺知，故縱甲○○出言稱
     「要讓你死」，尚難據此即認定其具殺人之犯意。
   2.又乙○○證稱：甲○○叫我開車到仁武空曠的地方要好好
     講，我在開車，甲○○與丁○○2 人講到有關債務的問題
     ，甲○○激動，拿著槍指著丁○○的肚子，說你為什麼要
     躲我，後來他們2 人發生拉扯，當時我在開車，他們拉扯
     過程中槍枝走火1 槍等語（偵卷第77頁），於本院審理時
     並結證稱：甲○○與丁○○一直在拉扯，槍枝擊發的聲音
     後還在拉扯等語（審理卷(一)第210 頁），則甲○○辯稱係
     因與丁○○拉扯間不慎擊發子彈1 發，應可採信。再衡諸
     甲○○與丁○○曾為親密之同居男女朋友關係，乙○○與
     丁○○素無恩怨，被告2 人尚不致因此即萌生殺人動機。
   (三)綜上所述，本件公訴人認被告2 人涉犯殺人未遂罪嫌，所
     憑證據，未達通常一般人均不致有所懷疑，而得以確信其
     為真實之程度。此外，本件復查無其他積極證據足認被告
     2 人有公訴人所指殺人未遂之犯行，揆諸前揭法條及判例
     意旨，自不能證明被告2 人犯罪，應為無罪之諭知，以昭
     審慎。
據上論斷，應依刑事訴訟法第299 條第1 項前段、第300條、第
301 條第1項，槍砲彈藥刀械管制條例第8 條第4項 、第12條第
4 項，刑法第11條前段、第28條、第42條第3 項、第302 條第1
項、第55條、第51條第5 款、第38條第1 項第1 款，刑法施行法
第1條之1，判決如主文。
本案經檢察官郭騰月到庭執行職務。
中    華    民    國    97    年    1     月    18    日
                  刑事第一庭  審判長  法  官  陳明富
                                      法  官  張琬如
                                      法  官  王淑惠
以上正本證明與原本無異。
如不服本判決應於收受本判決後10日內向本院提出上訴書狀，並
應敘述具體理由，如未敘述上訴理由者，應於上訴期間屆滿後20
日內補提理由書狀於本院（均須按他造當事人之人數附繕本）「
切勿逕送上級法院」。
中    華    民    國    97    年    1     月    18    日
                                      書記官  郭素蓉
刑法第302條
私行拘禁或以其他非法方法，剝奪人之行動自由者，處 5 年以下
有期徒刑、拘役或 3 百元以下罰金。
因而致人於死者，處無期徒刑或 7 年以上有期徒刑，致重傷者，
處 3 年以上 10 年以下有期徒刑。
第 1 項之未遂犯罰之。
槍砲彈藥刀械管制條例第8條
未經許可，製造、販賣或運輸鋼筆槍、瓦斯槍、麻醉槍、獵槍、
空氣槍或第4 條第1 項第1 款所定其他可發射金屬或子彈具有殺
傷力之各式槍砲者，處無期徒刑或5 年以上有期徒刑，併科新臺
幣1 千萬元以下罰金。
未經許可，轉讓、出租或出借前項所列槍枝者，處 5 年以上有期
徒刑，併科新臺幣 1 千萬元以下罰金。
意圖供自己或他人犯罪之用，而犯前二項之罪者，處無期徒刑或
7 年以上有期徒刑，併科新臺幣 1 千萬元以下罰金。
未經許可，持有、寄藏或意圖販賣而陳列第 1 項所列槍枝者，處
3 年以上10年以下有期徒刑，併科新臺幣700 萬元以下罰金。
第 1 項至第 3 項之未遂犯罰之。
槍砲彈藥刀械管制條例第12條
未經許可，製造、販賣或運輸子彈者，處 1 年以上 7 年以下有
期徒刑，併科新台幣 500 萬元以下罰金。
未經許可，轉讓、出租或出借子彈者，處 6 月以上 5 年以下有
期徒刑，併科新台幣 300 萬元以下罰金。
意圖供自己或他人犯罪之用，而犯前二項之罪者，處 3 年以上
10 年以下有期徒刑，併科新台幣 700 萬元以下罰金。
未經許可，持有、寄藏或意圖販賣而陳列子彈者，處 5 年以下有
期徒刑，併科新台幣 300 萬元以下罰金。
第 1 項至第 3 項之未遂犯罰之。


司法院資訊處製作；財團法人民間司法改革基金會備份。
